【裁判字號】    99,上訴,480
【裁判日期】    990325
【裁判案由】    違反毒品危害防制條例
【裁判全文】
臺灣高等法院高雄分院刑事判決         99年度上訴字第480號
上  訴  人
即  被  告  甲○○
上列上訴人因違反毒品危害防制條例案件，不服臺灣高雄地方法
院99年度審訴字第100 號中華民國99年1 月27日第一審判決（起
訴案號：臺灣高雄地方法院檢察署98年度毒偵字第6953號），提
起上訴，本院判決如下：
     主  文
上訴駁回。
     理  由
一、按不服地方法院之第一審判決而上訴者，須提出上訴書狀，
    並應敘述具體理由，上訴書狀未敘述上訴理由者，應於上訴
    期間屆滿後20日內補提理由書於原審法院。逾期未補提者，
    原審法院應定期間先命補正。但上訴書狀已敘述理由，惟所
    敘述者非屬具體理由，則屬不符上訴之法定程式，由第二審
    法院以其上訴不合法律上程式，判決駁回，不生定期命補正
    之問題，刑事訴訟法第350 條第1 項、第361 條、第362 條
    、第367 條定有明文。
二、次按，上開所稱「上訴書狀應敘述具體理由」，係指須就不
    服之判決為具體之指摘而言，如僅泛稱原判決認事用法不當
    或採證違法、判決不公等，均非具體理由（法院辦理刑事訴
    訟案件應行注意事項第162 點參照）；復按所謂具體理由，
    必係依據卷內既有訴訟資料或提出新事證，指摘或表明第一
    審判決有何採證認事、用法或量刑等足以影響判決本旨之不
    當或違法，而構成應予撤銷之具體事由，始克當之（例如：
    依憑證據法則具體指出所採證據何以不具證據能力，或依憑
    卷證資料，明確指出所為證據證明力之判斷如何違背經驗、
    論理法則）；倘僅泛言原判決認定事實錯誤、違背法令、量
    刑失之過重或輕縱，而未依上揭意旨指出具體事由，或形式
    上雖已指出具體事由，然該事由縱使屬實，亦不足以認為原
    判決有何不當或違法者（例如：對不具有調查必要性之證據
    ，法院未依聲請調查亦未說明理由，或援用證據不當，但除
    去該證據仍應為同一事實之認定），皆難謂係具體理由，俾
    與第二審上訴制度旨在請求第二審法院撤銷、變更第一審不
    當或違法之判決，以實現個案救濟之立法目的相契合，並節
    制濫行上訴」（最高法院97年度台上字第892 號判決意旨參
    照）。是如上訴理由書狀並未依據卷內訴訟資料，具體指摘
    原判決認事用法有何違法或不當之情形，即屬上訴未敘述具
    體理由。
三、另按刑之酌減、量定及定執行刑等，為法院依實體法或程序
    法等相關規定，得依職權審酌、自由裁量之事項，不得任意
    指摘，必須具體表明原審判決所為自由裁量之行使，未合乎
    法律之目的，違背內部性界限，而屬權利濫用之違法，或違
    反比例原則、平等原則、公平正義等法則，始足當之，否則
    非屬具體理由，可逕由程序上予以駁回（最高法院71年3 月
    2 日71年度第3 次刑事庭會議決議三之意旨參照）。
四、本件上訴人即被告甲○○（下稱被告）因犯施用第一級毒品
    ，累犯，經原審判處有期徒刑壹年在案。而被告於上訴期間
    之99年2 月11日提出上訴狀，上訴理由略以：「被告施用第
    一、二級毒品之行為，原審既認係想像競合犯，以一罪處斷
    ，惟所量之有期徒刑一年，卻與施用第一、二級毒品，以行
    為互殊，犯意各別，而分論併罰之刑度無所差別，顯與罪疑
    有利被告原則有違，又依原判決書理由欄所示事由，被告符
    合刑法第57條相關規定，得為科刑時審酌之一切狀情，原審
    仍處一年有期徒刑，顯屬過重，爰上訴請求更為適當之判決
    」等語。
五、經查，原審就被告所犯施用第一、二級毒品罪，依想像競合
    犯，從一重論以施用第一級毒品罪，而其量刑，已就「被告
    前曾因搶奪案件，經法院處有期徒刑1 年6 月，嗣經裁定減
    刑為有期徒刑9 月；另又因施用毒品案件，經法院各判處有
    期徒刑1 年、6 月、8 月確定，嗣經裁定減刑且定應執行刑
    有期徒刑1 年，兩案接續執行，並於97年6 月15日執行完畢
    ，被告於有期徒刑執行完畢後，5 年內故意再犯本件有期徒
    刑以上之罪，為累犯，應依法加重其刑。另審酌被告前因施
    用毒品案件，經觀察、勒戒及強制戒治程序，由檢察官不起
    訴處分，再多次因施用毒品案件，經法院判刑確定，並分別
    於94年12月6 日、97年6 月15日執行完畢後，仍不知悛悔，
    再次同時施用第一、二級毒品自戕其身，顯然缺乏戒絕毒品
    之決心，惟念及被告坦承施用第一、二級毒品之事實，且其
    行為尚未害及他人，並斟酌被告之犯罪動機、手段，以及被
    告之智識程度等一切情狀，認檢察官具體求刑有期徒刑1 年
    1 月，尚屬過重。」等一切有利、不利被告之情狀，均詳加
    審酌，資為量刑之綜合參考依據。尤其就被告坦承之態度，
    行為未害及他人，檢察官具體求刑過重等有利被告之事項，
    特加斟酌權衡，而據以從輕量刑。本院參酌被告前已因施用
    毒品案件，經觀察、勒戒及強制戒治程序，由檢察官不起訴
    處分確定後，又多次因施用毒品案件，經法院判處罪刑，及
    經裁定減刑且合併定應執行有期徒刑1 年，已執行完畢等情
    ，以上有台灣高等法院被告前案紀錄表在卷可稽（見本院卷
    第10-16 頁），而本件原審未加重量刑，仍量處有期徒刑1
    年，顯見已從輕量刑至明。核原審之量刑，罪刑相當，且合
    乎法律之目的，並無違背內部性界限，亦無權利濫用之違法
    ，或違反比例原則、平等原則、公平正義等法則。被告未依
    據卷內既有訴訟資料或提出新事證，指摘或表明第一審判決
    有何採證認事、用法或量刑等足以影響判決本旨之不當或違
    法，而構成應予撤銷之具體事由，僅泛稱量刑過重云云，其
    上訴顯未具備「應敘述具體理由」之要件。
六、綜上所述，被告所提出之上訴理由，均非依據卷內既有訴訟
    資料或提出新事證，具體指摘原判決上開採證認事，有何足
    以影響判決本旨之不當或違法，而構成應予撤銷之具體事由
    ，徒以「原審就伊施用第一、二級毒品之行為，以想像競合
    犯，論以一罪，所量之有期徒刑一年，卻與以數罪併罰之刑
    度無所差別，有違罪疑有利被告原則，又以其有符合刑法第
    57條科刑應審酌之一切狀情，原審仍處一年有期徒刑，顯屬
    過重」云云，而指摘原判決不當，請求撤銷改判輕刑，依據
    首揭說明，被告所提之前述上訴理由，核與刑事訴訟法第36
    1 條第2 項所稱「具體理由」顯非相當，其上訴顯屬違背法
    律上之程式，應由本院依同法第367 條前段、第372 條規定
    ，不經言詞辯論，判決如主文。
據上論斷，應依刑事訴訟法第367 條前段、第372 條，判決如主
文。
中    華    民    國    99    年    3     月    25    日
                刑事第五庭    審判長法  官   曾永宗
                                    法  官   任森銓
                                    法  官   鍾宗霖
以上正本證明與原本無異。
如不服本判決應於收受本判決後10日內向本院提出上訴書狀，其
未敘述上訴理由者，並得於提起上訴後10日內向本院補提理由書
狀（均須按他造當事人之人數附繕本）「切勿逕送上級法院」。
中    華    民    國    99    年    3     月    25    日
                                    書記官   邱麗莉

司法院資訊處製作；財團法人民間司法改革基金會備份。
